臺灣臺南地方法院刑事判決　　　　　　　100年度訴字第605號
公　訴　人　臺灣臺南地方法院檢察署檢察官
被　　　告　王金聰
指定辯護人　楊惠雯律師
上列被告因殺人未遂案件，經檢察官提起公訴（99年度偵字第17
121號），本院判決如下：
    主  文
本件公訴不受理。
    理  由
一、起訴意旨略以：被告王金聰與告訴人方依萍（以下簡稱方依
    萍）為舊識，方依萍因憂鬱症發作而情緒低落，時常足不出
    戶並嚷嚷要自殺。方依萍於99年9月25日凌晨1時許，在臺南
    市○○區○○路4段537巷52號住處房間內，又因病發作，持
    刀割腕自殘，並以電話通知被告之妻羅素惠，羅素惠、被告
    遂旋即前往上址了解情況，見方依萍手上之傷痕已止血，遂
    離開返回渠等住處。嗣於同日上午10時30分許，被告不放心
    方依萍，乃又至上開方依萍住處，勸告訴人看開一點，不要
    想不開，但方依萍依然故我不為所動。被告見狀，怒不可抑
    ，一時衝動，在可預見以繩圈勒人頸部，可能致人窒息死亡
    ，而其死亡結果之發生並不違背其本意之情形下，仍基於殺
    人之不確定故意，在上址方依萍房間內，告知躺於床上之方
    依萍「你既然想死我就助你死」等語，並旋以塑膠繩緊勒告
    訴人頸部，致方依萍失去知覺昏倒，因被告之妻羅素惠在房
    外聽到異狀，衝入房間內制止被告的不理智行為，被告警覺
    闖禍遂中止繼續加害之行為，方依萍亦因此逐漸甦醒而不遂
    。因認本件被告涉犯刑法第271條第2項、第1項之殺人未遂
    罪嫌。
二、按告訴乃論之罪，告訴人於第一審辯論終結前，得撤回其告
    訴；又告訴乃論之罪經撤回者，應諭知不受理之判決，刑事
    訴訟法第238條第1項、第303條第3款分別定有明文。
三、本件檢察官認被告涉有刑法第271條第2項、第1項之殺人未
    遂罪，無非以被告王金聰於警詢、偵查中之供述、告訴人方
    依萍於警詢、偵查中之供述、證人羅素惠、方崑河於偵查中
    之證述，及卷附台南市政府警察局第三分局和順派出所民眾
    言詞告訴紀錄表、受理各類案件紀錄表、診斷證明書一紙、
    0000000000雙向通聯紀錄一份、照片二張為其論據。
        訊據被告堅決否認有何殺人未遂犯行，辯稱：當時方依
    萍有說要死，他問方依萍一定要這樣嗎？後來他向方依萍說
    如果她想死他就讓方依萍知道死的感覺，就去拿繩子勒住方
    依萍不到十秒鐘，後來他放開繩子，方依萍躺在旁邊還跟他
    說話，他就跟方依萍說死的感覺就是這樣。他當時很生氣，
    怎麼勸方依萍都勸不聽，才到外面在方依萍家門口隨便拿了
    壹條塑膠繩，他拿著繩子進方依萍的房間問方依萍「你真的
    想死」，她說「是」，他就說他真的要「催下去」（台語）
    ，於是就用繩子繞方依萍脖子一圈出一點力，方依萍有想要
    拉住繩子的動作，但是手沒力，他隨即就鬆開了。他不記得
    持續多久，只是一下子。他以前做粗工可能手力比較大，如
    果真的要讓方依萍死，他就不會鬆手等語。經查：
（一）證人即被害人方依萍於警詢中供稱「我於99年09月25日10
      時30分左右，遭王金聰在臺南市○○區○○路4段537巷52
      號我房間內，無故遭到其以徒手拿塑膠繩勒脖子，因而受
      傷。」、「我頸部(3公分)、(1公分)擦傷」（警卷第1頁
      背面）、「我本身心情不好，犯嫌王金聰是怕我想不開好
      意要勸導我別想不開，我家為三合院式房屋，當時我房間
      門未上鎖，犯嫌王金聰直接開門叫我出來，別躲在房間內
      出來外面走走、聊天，我表示不想出去，他就進入房間內
      對我說「妳如果要死我就助妳死」等語，然後就到外面拿
      塑膠繩再次進入我房間內拿塑膠繩勒我脖子。」、「事發
      當時我未呼救（因當時已暈倒無意識），犯嫌王金聰傷害
      我後，待我醒來時向我說妳不是想死何必掙扎，我向其表
      示我沒有掙扎在睡覺後，他就走出去與我父親及家人在庭
      院中聊天」、「當時想說大家是朋友不想追究所以未立即
      報案處理，因我身上沒錢，向朋友借錢後於99年09月27日
      09 時31分才至奇美醫院就醫並驗傷後並於當日18時39分
      至派出所報案並提出傷害告訴。」（警卷第2頁背面）；
      於偵查中並供稱「（問：在王金聰離開之前，你有無進廚
      房拿2支菜刀，1把丟給他？答：）有：因為（當）時越想
      越生氣就進去廚房拿菜刀，並說「你不是要讓我死嗎，那
      我們來輸贏」，但他並沒有拿起菜刀，他老婆勸阻之後，
      他們就離開了。」（偵查卷第14頁）。
          證人即告訴人方依萍之父方崑河於偵查中供稱案發當
      日「因為王金聰的太太打電話叫他過來，後來他就騎腳踏
      車過來。」、「在前一天晚上王金聰的太太打電話給我，
      說方依萍自殺，我有起來看方依萍，但我並沒有直接去依
      萍的房間，而是到廚房去看刀子有沒有減少，因為方依萍
      常常自殺割腕，割腕之後就會打電話叫我送她去醫院，我
      到廚房之後發現刀子有少一支，我沒有理會，因為我想說
      她常如此，而且真正要死的人不會割腕後還通知他人，所
      以我就沒有到她房間去看她，而回房睡覺。隔天王金聰的
      太太有來我家告訴我說他們夫妻在前晚有來看方依萍，說
      方依萍的手有流血，地上也有一灘血，但後來血止了，我
      知道之後我有去她房裡看，我的確看到地上有一灘血。」
      、「（問：你知道王金聰進去方依萍的房間的原因？答：
      ）他是進去方依萍房間勸她不要想不開，我聽到王金聰說
      不要動不動就想要死，我都可以走出來了，你為什麼不可
      以，你很愛死是不是，如果要死我給你試看看。後來王金
      聰就跑出來了，接著我沒有注意王金聰是否有再進方依萍
      房間，後來王金聰從方依萍房間出來後，方依萍也跟著出
      來進廚房拿了二把刀，說要跟王金聰相拼，把一把刀丟在
      地上說要給王金聰，王金聰沒去撿刀子，並伺機搶下方依
      萍的刀子。」（偵查卷第30至31頁）。
          證人即被告之妻羅素惠於偵查中供稱「王金聰到了之
      後就進到方依萍的房間勸方依萍說你為什麼不珍惜生命好
      好活，方依萍就回說她就不想活，她要做自己，當時雖然
      我跟她爸爸、姑姑、姑丈在庭院，但庭院距離方依萍的房
      間很近，所以若他們講大聲一點，我們可以聽到他們的對
      話，因為聽到他們的對話是在勸導方依萍，所以不以為意
      在庭院聊天吃東西，後來有感覺王金聰出來後又進去，但
      因為我在吃東西，我沒有注意到他拿什麼東西進去，後來
      我就聽到我先生說『你不是想要死，你這樣死不是很痛苦
      嗎』，我就覺得不太對勁，我就進入方依萍的房間，看到
      方依萍躺在床上，脖子有紅紅一條勒痕，塑膠繩好像被我
      先生拿起來了，我就趕快叫我先生出來，並罵他說你這種
      方式是不對的是犯法的，要勸人家不可以用這種方式，我
      先生當時是沒有惡意的，只是要勸她。」、「後來方依萍
      就起來到廚房拿兩把刀，一把丟在地上要給王金聰，我們
      就趕快去制止。」（偵查卷第21頁）；於本院亦證稱「因
      為方依萍的父親留我下來，我就打電話給王金聰，王金聰
      才騎腳踏車過來到方依萍住處，王金聰到方依萍的住處大
      概是十二點多。」、「王金聰到方依萍住處後，先跟我們
      打完招呼之後，王金聰就自己去方依萍房間要勸導方依萍
      。」、「當時我們在外面是看不到房間裡面，但是因為距
      離很近，所以可以聽到他們裡面的對話。」、「王金聰說
      為什麼你要這樣做，人都要珍惜生命，方依萍說他就是要
      死，王金聰從方依萍房間出來後又進去，我覺得很奇怪，
      所以我又跟進去，我進去的時候，方依萍倒在床上就像在
      睡覺，我進去的時候方依萍還有在說話，王金聰站在床尾
      的部分，距離大約是一、兩公尺。」、「王金聰出來以後
      又進去，他說你不是說要死嗎，我就馬上進去，看到方依
      萍躺在床上，王金聰站在床尾。」、「（問：你進去他的
      房間以後，方依萍有無跟你說話？答：）沒有，他只是自
      己在那邊說想要死，你們為什麼要這樣，我就要做我自己
      ，方依萍那陣子都跟我說他要做自己。」、「（問：王金
      聰的雙手是否健全？答：）不健全，他的雙手手指只剩四
      、五支。」、「（問：你從外面進到方依萍房間的時候，
      他是否清醒的？答：）他有在講話，他就說他要死。我知
      道那陣子他都昏昏沉沉的，就像感冒一樣。」（本院100
      年9月1日審判筆錄）。
          綜合上開三位證人之供述，可知：1.在本案發生前，
      被告至告訴人住處並進入告訴人房間之目的是要勸導告訴
      人不要自殺。2.在本案發生後，被告面對告訴人之挑釁行
      為（拿兩把刀要與被告「輸贏」）並未加以理會（未撿取
      地上之刀子），甚且伺機搶下告訴人的刀子（證人方崑河
      之供述），以防不測。由此案發前後緊密時間裡，被告之
      目的及反應觀之，被告顯無斷絕告訴人生命之意思，則案
      發時被告之勒住告訴人脖子行為，是否具有斷絕告訴人生
      命之犯意？顯然可疑。
（二）證人方依萍於本院另供稱「（問：為什麼王金聰要拿塑膠
      繩勒住你的脖子？答：）他認為我想不開，前一晚我有自
      殘，我覺得那是我自己的發洩方式，我沒有去傷害別人，
      隔天我自己在房間裡面不出房門，王金聰認為我想不開，
      他要以塑膠繩勒我脖子的方法救我。」、「（問：他在拿
      塑膠繩勒你之前，有再跟你強調什麼話嗎？答：）他說如
      果我要死，要助我死，但是我都沒有回應他，我就是不出
      房門，調適我自己。」、「（問：他用塑膠繩勒住你脖子
      以後，他有拉住塑膠繩嗎？答：）有，他勒下去，我就昏
      厥了。」、「（問：所以他拿塑膠繩勒你的脖子，你有掙
      扎嗎？答：）當時沒有，因為我覺得朋友信任，沒想到他
      用這種方法傷害我。如果不是我意識下掙扎，可能已經勒
      斃了。當時我醒過來，被告說你不是要死，為什麼要掙扎
      ，我說沒有我只是覺得睡一覺醒來。」、「（問：王金聰
      太太進來的時候你清醒的嗎？答：）醒了。」、「（問：
      他太太進來之後，王金聰還在現場嗎？答：）在。」、「
      （問：你醒來的時候，繩子還在你的脖子嗎？答：）還在
      。」、「（問：當時被告是否握著繩子？答：）是的。」
      、「（問：被告雙手握著繩子是否還有力道？答：）沒有
      。」、「（問：王金聰勒住你脖子的時候，你有沒有求救
      ？答：）沒有，因為我覺得我想要自己調適自己，所以我
      都不動，我就是在休息狀態，而且王金聰出去拿繩子再進
      來的時間也滿快的。」、「（問：後來你脖子有無受傷？
      答：）有，有勒痕。」、「（問：何時去就醫的？答：）
      案發隔一、二天。」、「（問：為何一、二天以後才去就
      醫？答：）因為我身上沒錢。」、「（問：當天為何你家
      人沒有幫你送醫？答：）我不曉得，因為我出房門以後，
      他們一下子就出去了，而且我當天下午就搬離開家了。」
      、「（問：你脖子受傷之後，你自己是否有治療？答：）
      我在看醫生之前，自己沒有治療過。」、「（問：既然你
      是清醒的躺在床上，為何你會允許被告以塑膠繩勒住你的
      脖子？答：）當時我是躺在床沿，我的頭有一部分在床板
      外，我沒有睡枕頭，所以他要勒住我脖子的時候，我沒有
      閃開。被告拿繩子進來的時候我躺著並沒有注意到他拿繩
      子，被告以塑膠繩很快的繞住我的脖子，他勒下去我才意
      識到他用繩子勒我的脖子，我要反應掙扎已經來不及了，
      然後我就馬上昏過去了。我醒來的時候，繩子在我的脖子
      上，被告的雙手握住塑膠繩的動作，還是跟我失去意識前
      看到的動作一樣。我並不知道我昏過去多久，但是我醒來
      的時候，被告並沒有再施力。」、「（問：你遭被告以塑
      膠繩勒頸的時候，是否會覺得痛、無法呼吸或有喘不過氣
      嗎？答：）我吞一口水之後，就什麼都不知道了。」、「
      （問：當時脖子是否有受傷？答：）有，我頸部的傷痕是
      被告以塑膠繩勒住我脖子造成的。」、「（問：你剛才提
      到，你當時是躺在床上，王金聰在勒你脖子的時候，他人
      有往前仰嗎？答：）他是彎腰。」、「（問：你醒過來的
      時候，他還是彎腰嗎？答：）對，還是那個姿勢。」、「
      （問：你醒過來的時候，王金聰還是彎腰、手的動作是一
      樣的嗎？答：）我醒來時，王金聰的動作、姿態跟我失去
      意識之前完全一樣，我不記得我昏過去多久。」（本院
      100年10月20日審判筆錄）。
          關於告訴人是否曾因被告勒脖子而昏厥一節，被告及
      證人羅素華與告訴人供述並不一致，是本件尚無從確定告
      訴人曾因被告勒脖子而昏厥之事實。然由告訴人所述被告
      勒她脖子後，她尚吞一口水才昏厥；及她醒時被告並沒有
      再施力且被告彎腰及手的動作還是她昏厥前保持一致，可
      推知被告施力尚非甚猛，且即使告訴人曾昏厥，其時間亦
      甚短暫（被告動作尚幾乎「定格」於告訴人昏厥前之動作
      ），且在如此短暫之時間中，被告已停止施力。在法律適
      用上，行為人之行為因己意中止而未發生結果，固然有可
      能僅是「中止未遂」問題。但在法律適用之前，仍需先探
      究事實問題，才能決定如何正確地適用法律。本件由案發
      前後之緊密時間內所發生之客觀事實判斷，並無法確定被
      告有何殺人之意思已如前述。再者，由告訴人之前開供述
      ，可知被告由施力至停止施力幾乎僅係一瞬間之短暫時間
      ，苟被告有殺人之故意或不確定故意，為何會在如此短之
      瞬間即改變其原來之決定（故意）？其決策歷程為何？能
      否排除被告本來即沒有殺人之故意，為免發生更嚴重之結
      果而罷手？本件依現存之證據欲認定被告有殺人之不確定
      故意，顯未逾合理可疑之程度。
四、綜上所述，本件依現存之證據，並無法明確排除被告無殺人
    犯意之情形。此外，並無其他證據足認被告有殺人犯行。本
    件依現存證據逕行認定被告有殺人未遂之事實，顯未逾合理
    可疑之程度。從而，本件被告前開殺人未遂犯行即屬不能證
    明。
五、本件雖無法認定被告有殺人未遂犯行，惟被告前開行為已使
    告訴人因而受有前頸部(3公分)、(1公分)擦傷，有卷附財團
    法人奇美醫院診斷證明書及病歷各１件、照片２幀可稽。是
    被告應有刑法第277條第1項之傷害犯行。檢察官起訴法條尚
    有未洽應予變更。
六、本件雖檢察官認被告涉有刑法第271條第2項、第1項之殺人
    未遂罪而提起公訴，惟經本院審理結果，認被告應僅係觸犯
    刑法第277條第1項之普通傷害罪已如前述，故本件依同法第
    287條前段之規定，係告訴乃論之罪。茲經告訴人具狀前來
    撤回告訴，有本院卷附100年9月21日撤回告訴狀可稽，揆之
    首開說明，自應諭知不受理之判決。
七、據上論斷，依刑事訴訟法第300條、第303條第3款，判決如
    主文。
中    華    民    國  100    年    11    月    10    日
                    刑事第四庭審判長法  官   林逸梅
                                    法  官   林臻嫺
                                    法  官   鄭文祺
以上正本證明與原本無異。
如不服本判決應於收受本判決後10日內向本院提出上訴書狀，並
應敘述具體理由。其未敘述上訴理由者，應於上訴期間屆滿後20
日內向本院補提理由書狀（均須按他造當事人之人數附繕本）「
切勿逕送上級法院」。
                                    書記官   張尹嫚
中    華    民    國   100    年    11    月    10    日